【裁判字號】    97,易,467
【裁判日期】    970529
【裁判案由】    詐欺
【裁判全文】
臺灣彰化地方法院刑事判決               97年度易字第467號
公  訴  人  臺灣彰化地方法院檢察署檢察官
被      告  甲○○
                      號
上列被告因詐欺案件，經檢察官聲請簡易判決處刑（97年度偵字
第808 號），本院因認不宜以簡易判決處刑，改用通常程序審理
後，判決如下：
    主    文
甲○○幫助意圖為自己不法之所有，以詐術使人將本人之物交付
，累犯，處有期徒刑肆月，如易科罰金，以新臺幣壹仟元折算壹
日。
    犯罪事實
一、甲○○前於民國92年間，因違反商標法案件，經法院判處有
    期徒刑3月確定，於92年7月8日易科罰金執行完畢。
二、甲○○仍不知悔改，於可預見無故蒐集他人之存摺、帳戶使
    用者，將可能藉此收購之存摺、帳戶，自行或轉由他人遂行
    財產上犯罪目的之情況下，竟基於容任該結果發生亦不違背
    伊本意之不確定幫助詐欺取財之犯意，於民國96年10月4 日
    ，將伊所原已開立之國泰世華商業銀行（下稱國泰世華商銀
    ）中港分行帳戶（帳號：000000000000號）之存摺、提款卡
    ，在臺中市火車站某處，提供予真實姓名年籍不詳、自稱「
    小戴」之成年男子所指派之不詳姓名年籍成年人，並口頭告
    知提款卡密碼。嗣即有真實姓名年籍不詳之詐騙犯罪成員，
    以甲○○所交付之上揭帳戶為犯罪工具，供作向不特定人詐
    財之人頭帳戶使用。先於96年10月7 日，有郭姿櫻遭該詐騙
    集團成員來電詐騙，謊稱係雅虎奇摩網站服務人員，向郭姿
    櫻詐稱：「因網拍物品作業員疏失，致將現金付清款項勾選
    為分期付款項目，須到提款機前重新操作」云云；續於同日
    ，再有乙○○受該詐騙集團成員以電話詐騙，謊稱係東森購
    物台服務人員，向乙○○謊稱：「因公司作業疏失，將款項
    設定分期付款，須到提款機前重新操作」云云，致郭姿櫻、
    乙○○分別陷於錯誤，而依指示於同日分別匯款新臺幣（下
    同）26,983元、29 ,983 元匯入甲○○上開帳戶內，隨即遭
    詐騙集團成員提領一空。嗣因郭姿櫻、乙○○查覺有異始知
    受騙而報警處理，經警循線查獲。
二、案經彰化縣警察局員林分局報請臺灣彰化地方法院檢察署檢
    察官偵查後聲請簡易判決處刑。
    理  由
壹、證據能力
    本案下揭全部卷證所引用之供述證據及非供述證據，經本院
    依法踐行調查證據程序，公訴人及被告均不爭執各該證據之
    證據能力，且亦查無依法應排除其證據能力之情形，是後述
    所引用證據之證據能力均無疑義，合先敘明。
貳、認定犯罪事實所憑之證據及理由
一、訊據被告甲○○固不否認上揭國泰世華商銀中港分行帳戶為
    伊所開立，及伊於上揭時地，將上揭帳戶存摺、提款卡交予
    該「小戴」所指派之成年人，並口頭告知提款卡密碼等情，
    惟矢口否認有何幫助詐欺取財之犯行，辯稱：伊係想找工作
    而查看報紙廣告，透過廣告應徵收款業務員時，聯絡到自稱
    「小戴」之成年男子，經該男子告知欲應徵該收款業務員之
    工作者，因公司規定收到之款項直接匯入收款員自己之帳戶
    內，再由公司自收款員之帳戶提領，為免收到之款項因收款
    員欠款而遭銀行凍結帳戶無法提領，故應徵工作者須提供自
    己之存摺及提款卡，由渠等先行徵信，伊並不知該帳戶會被
    他人利用從事犯罪行為云云。
二、經查：
（一）被告曾開立上揭國泰世華商銀中港分行帳戶，且伊於上揭
      時地將該帳戶存摺、提款卡及密碼提供予「小戴」所指派
      之人乙節，為被告所坦承，並有國泰世華商業銀行97年5
      月6 日國世中港字第0970000058號函1 份及隨函檢附之開
      戶印鑑卡影本1 份在卷可憑；而被告將上開帳戶之存摺、
      提款卡及密碼交付予「小戴」指派之人後，旋即有真實姓
      名年籍不詳之人向被害人郭姿櫻、乙○○進行詐騙，致二
      人陷於錯誤，而分別於上開時間、地點，依指示將26,983
      元、29,983元匯入被告國泰世華商銀中港分行帳戶內，嗣
      即遭提領一空等情，業經證人即被害人郭姿櫻、乙○○分
      別於警詢中證述綦詳，並有郵局ATM 收據影本各1 紙及上
      揭國泰世華商銀中港分行被告帳戶之交易明細資料1 份在
      卷足憑。則被告交付予「小戴」所指派之人上揭國泰世華
      商銀中港分行帳戶已經他人用作為詐欺取財之工具，且已
      有被害人郭姿櫻、乙○○遭詐騙而匯款入該帳戶並經提領
      一空之事實，至為明確。
（二）被告雖辯稱伊是為應徵收款業務員工作，才提供上開銀行
      帳戶等物交予該姓名年籍不詳之人，以徵信伊之帳戶可否
      作為該公司收款使用云云。惟查，被告於本院時陳稱：當
      時對方表示提供存摺、提款卡（含密碼）等物，係為篩選
      條件，先作帳戶查核，能過才可以進入公司任職，不能過
      就沒有云云（見本院97年5 月15日審判程序筆錄第7 頁）
      ，至於對方如何徵詢應徵者之債信時，被告則陳稱：「小
      戴」意思說他們公司有類似配合的債信人員，可以去查詢
      云云（見本院97年5 月15日審判程序筆錄第10頁），設若
      僅為徵信帳戶信用，提供存摺以備查詢即可，況對方又表
      示如徵信結果若發覺條件不符，就無法錄用，則何須在決
      定是否僱用階段即要求被告提供提款卡連同密碼，顯見對
      方要求被告提出之物，根本非徵信之用；甚且，被告另供
      承：對方所謂收款業務員係將屬於公司收入之款項收取後
      ，匯入業務員自己之帳戶，之後再由公司以業務員提供之
      提款卡提領款項云云（見同上審判筆錄第6 頁），衡情，
      公司僅須自行開立帳戶，要求業務員將所收取之款項直接
      匯入公司帳戶即可，何以須先行匯入業務員自己開立之帳
      戶，再由公司持業務員之提款卡分別提領存放於各該業務
      員帳戶內之款項，由此可見，被告上開所謂對方要求提供
      存摺、提款卡之理由，殊與常情有違，經質之被告對於「
      小戴」之人所指此種公司經營方式有無疑問，被告亦供承
      ：覺得有一點點奇怪云云（見同上審判筆錄第6 頁），顯
      見被告亦有生疑。參諸被告再自承：雖覺得有一點點奇怪
      ，但因自己帳戶內毫無分文，沒有錢可以讓對方騙云云（
      見同上審判筆錄第6 頁），適徵被告對「小戴」之人所屬
      集團有可能從事詐騙犯罪行為乙節有所認知。被告既有所
      懷疑，卻仍交付與徵信毫無相關之帳戶提款卡（含密碼）
      予對方，益顯被告將帳戶存摺、提款卡（含密碼）全數提
      供予「小戴」指派之人，並非單純因應徵工作而提供對方
      徵信而已! 是被告上開辯解，顯屬事後卸責之詞，不足採
      信，被告國泰世華商銀銀行中港分行帳戶之存摺、提款卡
      及密碼係被告有意提供予他人使用之事實，堪以確定。
（三）另按刑法第13條所稱之故意本有直接故意（確定故意）與
      間接故意（不確定故意）之別，條文中「行為人對於構成
      犯罪之事實，明知並有意使其發生者」為直接故意，至於
      「行為人對於構成犯罪之事實，預見其發生而其發生並不
      違背其本意者」則屬間接故意；又間接故意與有認識的過
      失（又稱疏虞過失）之區別，在於二者對構成犯罪之事實
      雖均預見其能發生，但前者對其發生並不違背其本意，後
      者則確信其不發生。而金融機構帳戶之申請甚為簡易方便
      ，如係基於正當用途而有使用帳戶之必要，通常需用人得
      以自己名義申請辦理即可，本無假手他人之必要。「小戴
      」之人若非將被告提供之帳戶作為犯罪所得存提進出及其
      他不法之用途，豈須隱匿真實身分向被告收取帳戶存摺及
      提款卡（含密碼）以供使用？又被告率將自己所有帳戶存
      摺等物交予他人使用，且與對方並不相識，衡之常情，如
      此乖離常態之交易行為，就一般具有相當社會經驗之人而
      言，當可輕易預見對方收取帳戶係供作非法使用。再者，
      蒐集他人帳戶作為被害人匯入款項之交易媒介，用以隱匿
      真正犯罪者身分及資金流向之犯罪模式，多係用於俗稱擄
      鴿或擄車勒贖、恐嚇取財或詐欺犯罪，此乃最近5 、6 年
      來一般使用人頭帳戶常見之非法利用類型，復經大眾傳播
      媒體再三披露，被告為一正常之成年人，有一定之智識，
      且亦自陳係看報紙廣告應徵工作、甚且見過電視報導不可
      以買賣帳戶，因為會被人拿去犯罪等語（見同上審判筆錄
      第5 頁、本院準備程序筆錄第2 頁），則已多所接觸大眾
      傳播媒體之被告對於將帳戶、提款卡及密碼交予他人使用
      ，可能遭作為詐騙之人頭帳戶，更難諉為不知。是「小戴
      」指派之人於取得被告提供之帳戶存摺等物後，嗣經用於
      詐欺取財之不法用途，此一犯罪手法仍未逸脫於被告幫助
      他人犯罪意思之外，即屬被告所預見，足徵前揭犯罪行為
      自仍不違其本意，被告應具有幫助他人詐欺取財犯罪之間
      接故意。
（四）綜上所陳，本案事證已臻明確，被告犯行至堪認定，應依
      法論科。
、論罪科刑理由
一、查被告交付存摺、提款卡及密碼予他人使用，雖未參與上開
    詐欺取財犯罪之構成要件行為，然伊顯係以幫助他人犯罪之
    意思，實施詐欺取財構成要件以外之行為；又該犯罪集團雖
    對不同之被害人為詐欺取財行為，然被告既僅有一次提供上
    開存摺等物之行為，自僅論以一幫助行為。是核被告所為，
    係犯刑法第30條第1 項前段、第339 條第1 項之幫助詐欺取
    財罪。
二、被告幫助他人實施詐欺取財罪，應依刑法第30條第2 項之規
    定，按詐欺取財正犯之刑減輕之。
三、被告前於92年間，因違反商標法案件，經法院判處有期徒刑
    3 月確定，於92年7 月8 日易科罰金執行完畢，有臺灣高等
    法院被告前案紀錄表在卷可查。其受有期徒刑執行完畢後，
    五年以內再犯有期徒刑以上之罪，應依累犯規定加重其刑。
四、爰審酌被告提供帳戶存摺、提款卡及密碼予他人犯罪使用，
    以供他人逃避犯罪之查緝，嚴重破壞社會治安及有礙金融交
    易秩序，助長犯罪歪風，並增加追緝犯罪之困難，且被害人
    遭詐騙後所匯款項多數追索無著，使被害人財物遭受嚴重損
    失，甚且引發被害人身心受創亦所在多有，所衍生之社會危
    害性不輕，犯行非微，暨本案被害人遭詐騙之金額分別為26
    ,983 元 、29,983元，及其犯罪動機、目的、手段、犯罪後
    仍否認犯行，圖脫卸責，顯然欠缺反省之心，惡性非輕，並
    造成有限司法資源之浪費等一切情狀，量處如主文所示之刑
    ，並諭知易科罰金之折算標準。
肆、應適用法條
一、刑事訴訟法第452條、第299 條第1 項前段。
二、刑法第30條第1 項前段、第2 項、第339 條第1 項、第47條
    第1項、第41條第1 項前段。
三、刑法施行法第1 條之1 第1 項、第2 項前段。
本案經檢察官謝雨青到庭執行職務。
中    華    民    國    97    年    5     月    29    日
                  刑事第四庭    審判長法  官  周淡怡
                                      法  官  廖政勝
                                      法  官  周莉菁
以上正本證明與原本無異。
如不服本判決，應於判決送達後10日內，向本院提出上訴書狀，
上訴書狀應「敘述具體上訴理由」，並按他造當事人之人數附繕
本。「切勿逕送上級法院」。
告訴人或被害人對於判決如有不服具備理由請求檢察官上訴者，
其上訴期間之計算係以檢察官收受判決正本之日期為準。
中    華    民    國    97    年    5     月    29    日
                                      書記官  劉玫金
附錄本案論罪科刑法條全文：
中華民國刑法第30條
幫助他人實行犯罪行為者，為幫助犯。雖他人不知幫助之情者，亦同。
幫助犯之處罰，得按正犯之刑減輕之。
中華民國刑法第339條
意圖為自己或第三人不法之所有，以詐術使人將本人或第三人之
物交付者，處5 年以下有期徒刑、拘役或科或併科1 千元以下罰
金。
以前項方法得財產上不法之利益或使第三人得之者，亦同。
前二項之未遂犯罰之。


司法院資訊處製作；財團法人民間司法改革基金會備份。
